【裁判字號】    89,再易,2
【裁判日期】    890202
【裁判案由】    遷讓房屋
【裁判全文】
臺灣嘉義地方法院民事裁定  八十九年再易字第二號
    再審原告  丙○○
              丁○○
    再審被告  甲○○
              乙○○
右當事人間請求遷讓房屋事件，再審原告對於本院民國八十八年十月二十七日第二審
確定判決（本院八十八年度簡上字第二四號）提起再審之訴，本院裁定如左：
    主      文
再審原告之訴駁回。
再審訴訟費用由再審原告負擔。
    理      由
一、再審原告提起本件再審之訴，其訴之聲明、事實及理由詳如其所撰民事再審狀（
    如附件）所示。
二、按再審之訴，應於三十日之不變期間內提起；前項期間，自判決確定時起算，但
    再審之理由知悉在後者，自知悉時起算；再審之訴不合法者，法院應以裁定駁回
    之；民事訴訟法第五百條第一項、第二項、第五百零二條第一項分別定有明文。
    又提起民事再審之訴，應於三十日之不變期間內為之，民事訴訟法第五百條第一
    項定有明文，當事人以有同法第四百九十六條第一項第一款適用法規顯有錯誤之
    情形提起再審之訴，應認此項理由於裁判送達時當事人即可知悉，故計算是否逾
    三十日之不變期間，「應自裁判確定時起算，無同法第五百條第二項但書再審理
    由知悉在後之適用」，亦據最高法院著有七十年度台再字第二一二號判例要旨、
    七十六年度台抗字第二三四號裁判要旨、七十七年度台再字第一五號裁判要旨分
    別闡述甚詳。
三、經查：本院八十八年度簡上字第二四號判決（以下簡稱原確定判決）係於八十八
    年十月二十七日判決確定，此業據本院依職權調閱上開案卷查明無訛，乃再審原
    告竟遲至八十八年十二月十六日，始以原確定判決有民事訴訟法第四百九十六條
    第一款適用法規顯有錯誤、第四百九十七條就足影響於判決之重要證物漏未斟酌
    之再審事由為由，具狀向本院提起本件再審之訴，且未繳交訴訟裁判費，嗣迄至
    八十八年十二月三十一日始行補繳訴訟裁判費，因而完成提起本件再審之訴之程
    式，顯早已逾越提起再審之訴之三十日不變期間甚明。雖然再審原告另又主張渠
    係於八十八年十一月十七日收受原確定判決後始知悉再審之理由云云，惟依上說
    明，當事人以有民事訴訟法第四百九十六條第一項第一款適用法規顯有錯誤之情
    形提起再審之訴者，計算其是否逾三十日之不變期間，「應自裁判確定時起算，
    並無同法第五百條第二項但書再審理由知悉在後之適用」，另當事人以有民事訴
    訟法第四百九十七條就足影響於判決之重要證物漏未斟酌之情形提起再審之訴者
    ，以該項再審理由亦係於裁判送達時當事人即可知悉，同理，計算其是否逾三十
    日之不變期間，亦「應自裁判確定時起算，並無同法第五百條第二項但書再審理
    由知悉在後之適用」，是仍應認再審原告提起本件再審之訴已逾三十日之不變期
    間。況縱由八十八年十一月十七日再審原告收受原確定判決時起算其三十日之不
    變期間，再審原告既係遲至八十八年十二月三十一日始行補繳訴訟裁判費，因而
    完成提起本件再審之訴之程式，已如前述，仍應認其提起本件再審之訴已逾三十
    日之不變期間。從而，再審原告提起本件再審之訴，自屬不合法，應予裁定駁回
    。
四、依民事訴訟法第五百零二條第一項、第九十五條、第七十八條裁定如主文。
中      華      民      國    八十九    年      二      月      二      日
                                    臺灣嘉義地方法院民事庭
~B審判長法官  王金龍
~B法      官  黃渙文
~B法      官  簡源希
右為正本係照原本作成
本件不得抗告
中      華      民      國    八十九    年      二      月      三      日
~B書記官  賴琪玲


司法院資訊處製作；財團法人民間司法改革基金會備份。
